【裁判字號】    98,訴,1829
【裁判日期】    981112
【裁判案由】    違反毒品危害防制條例
【裁判全文】
臺灣彰化地方法院刑事判決              98年度訴字第1829號
公  訴  人  臺灣彰化地方法院檢察署檢察官
被      告  甲○○
                    (現於臺灣雲林第二監獄執行中 )
上列被告因違反毒品危害防制條例案件，經檢察官提起公訴（98
年度毒偵字第1837、2064號），本院依簡式審判程序，判決如下
：
    主  文
甲○○施用第一級毒品，累犯，處有期徒刑柒月，扣案之注射針
筒壹支，沒收。又施用第二級毒品，累犯，處有期徒刑參月。又
施用第一級毒品，累犯，處有期徒刑柒月。又施用第二級毒品累
犯，處有期徒刑參月，扣案之第二級毒品甲基安非他命壹包（重
零點貳壹公克），沒收銷燬之，扣案之玻璃吸食器壹支，沒收。
主刑部分，應執行有期徒刑壹年陸月，沒收部分併執行之。
    犯 罪 事 實
一、甲○○前於民國90年間，因施用毒品案件，經本院以90年度
    毒聲字第2115號裁定送觀察、勒戒後，認無繼續施用毒品傾
    向，於90年8月28日執行完畢釋放，並由臺灣彰化地方法院
    檢察署檢察官以90年度毒偵字第2084號為不起訴處分確定。
    又於95年間，因搶奪案件，經本院以95年度訴字第159號判
    決判處有期徒刑10月確定；又因連續施用第一級毒品案件，
    經本院以95年度訴字第335號判決判處有期徒刑1年，於95年
    4 月24日確定，上開分別確定之2罪，嗣經本院以95年度聲
    字第1065號刑事裁定定其應執行刑為有期徒刑1年8月確定，
    經送監執行，嗣經本院以96年度聲減字第759號刑事裁定分
    別減刑並定其應執行刑為有期徒刑10月確定，並於96年7月
    16 日徒刑執行完畢出監。詎其仍不知悔改，基於施用第一
    、二級毒品之犯意，先於98年6月28日中午12時許，在其位
    於彰化縣溪州鄉大庄村中橫巷12號住所處，以將第二級毒品
    甲基安非他命置入玻璃球燒烤之方式，施用第二級毒品甲基
    安非他命1次，之後再以將第一級毒品海洛因置入注射針筒
    內，以注射之方式，施用第一級毒品海洛因1次；再於98年8
    月30 日下午5時許，在彰化縣溪州鄉溪洲公園廁所內，分別
    以前揭方式，先施用第二級毒品甲基安非他命1次後，再施
    用第一級毒品海洛因1次。嗣先於98年6月28日下午1時許，
    在彰化縣北斗鎮○○里○○路○段與中正路口處為警盤查，
    發現其持有注射針筒1支，予以扣案後，懷疑其有施用毒品
    經警詢問，始坦承其施用第一級毒品海洛因之事實，復經警
    採集其尿液送驗，結果呈嗎啡、可待因、甲基安非他命之陽
    性反應，始知悉上情；又於98年8月30日下午6時許，在彰化
    縣北斗鎮○○里○○路與文苑路口，因另案通緝為警查緝，
    發現其持有第二級毒品甲基安非他命1包（重0.21公克）及
    玻璃吸食器1支，予以扣案後，，懷疑其有施用毒品，經警
    詢問，始坦承其施用第一級毒品海洛因及第二級毒品甲基安
    非他命之事實，復經警採集其尿液送驗，結果呈嗎啡、可待
    因、甲基安非他命之陽性反應，始知悉上情。
二、案經彰化縣警察局北斗分局報請臺灣彰化地方法院檢察署檢
    察官偵查起訴，本院認有刑事訴訟法第273條之1第1項之情
    形，而改依簡式審判程序審理。
    理  由
一、按除被告所犯為死刑、無期徒刑、最輕本刑為3年以上有期
    徒刑之罪或高等法院管轄第1審案件者外，於刑事訴訟法第
    273 條第1項程序進行中，被告先就被訴事實為有罪之陳述
    時，審判長得告知被告簡式審判程序之旨，並聽取當事人、
    代理人、辯護人及輔佐人之意見後，裁定進行簡式審判程序
    ；除簡式審判程序及簡易程序案件外，第1審應行合議審判
    ，刑事訴訟法第273條之1第1項、第284條之1分別定有明文
    。本件被告鄭祺禎所犯係死刑、無期徒刑、最輕本刑為3年
    以上有期徒刑或高等法院管轄第1審案件以外之罪，並於本
    院行準備程序時就被訴事實為有罪之陳述，本院合議庭依前
    揭規定，經評議結果，裁定改由受命法官獨任行簡式審判程
    序，先予敘明。
二、上揭事實，業據被告甲○○迭於本院行準備程序與審理時均
    坦承不諱，且其先後於98年6月28日、98年9月1日所採取之
    尿液，經送鑑驗結果，確呈嗎啡、甲基安非他命陽性反應，
    此有彰化縣警察局北斗分局委託檢驗尿液代號與真實姓名對
    照認證單2紙及詮昕科技股份有限公司98年7月16日、98年9
    月10日所出具之濫用藥物尿液檢驗報告各1紙附卷可稽，此
    外，復有扣案之甲基安非他命1包（重0.21公克）、注射針
    筒及玻璃吸食器各1支可資佐證，應認被告之自白應與事實
    相符，洵堪採信。次按毒品危害防制條例於92年7月9日修正
    公布，自93年1月9日施行，其中第20條、第23條將施用毒品
    之刑事處遇程序，區分為「初犯」及「5年內再犯」、「5年
    後再犯」。依其立法理由之說明：「初犯」，經觀察、勒戒
    或強制戒治後，應為不起訴處分或不付審理之裁定；經觀察
    、勒戒或強制戒治執行完畢釋放後，「5年內再犯」者，因
    其再犯率甚高，原實施之觀察、勒戒及強制戒治既已無法收
    其實效，爰依法追訴或裁定交付審理。至於經觀察、勒戒或
    強制戒治執行完畢釋放後，「5年後再犯」者，前所實施之
    觀察、勒戒或強制戒治已足以遮斷其施用毒品之毒癮，為期
    自新及協助其斷除毒癮，仍適用「初犯」規定，先經觀察、
    勒戒或強制戒治之程序。從而依修正後之規定，僅限於「初
    犯」及「5年後再犯」2種情形，始應先經觀察、勒戒或強制
    戒治程序。倘被告於5年內已再犯，經依法追訴處罰，縱其
    第3次（或第3次以上）再度施用毒品之時間，在初犯經觀察
    、勒戒或強制戒治執行完畢釋放5年以後，已不合於「5年後
    再犯」之規定，且因已於「5年內再犯」，顯見其再犯率甚
    高，原實施觀察、勒戒或強制戒治，已無法收其實效，即應
    依該條例第10條處罰（最高法院95年度第7次刑事庭會議決
    議）。查本件被告曾前因施用毒品案件，經本院以90年度毒
    聲字第2115號裁定送觀察、勒戒後，認無繼續施用毒品傾向
    ，於90年8月28日執行完畢釋放，並由臺灣彰化地方法院檢
    察署檢察官以90年度毒偵字第2084號為不起訴處分確定。又
    於95年間，因連續施用第一級毒品案件，經本院以95年度訴
    字第335號判決判處有期徒刑1年確定（業已執行完畢）等情
    ，有臺灣高等法院被告前案紀錄表及臺灣彰化地方法院檢察
    署刑案資料查註紀錄表各1份在卷足憑，而被告本件施用第
    一、二級毒品之犯行，雖係在前次觀察、勒戒執行完畢5年
    後所犯，惟被告於上開觀察、勒戒執行完畢5年內，曾因施
    用毒品案件經法院宣示判決並確定，已詳述如前，顯見其並
    非於觀察、勒戒執行完畢後5年內均無任何施用毒品之犯行
    ，則依前揭決議，被告所為本件施用第一、二級毒品之犯行
    ，已無「初犯」規定之適用，自毋須再重新施予觀察、勒戒
    或強制戒治之處遇程序，而應依毒品危害防制條例第23條第
    2項規定，直接訴追處罰。綜上所述，本件犯罪事證已臻明
    確，被告前開犯行確堪認定，應予依法論科。
三、核被告所為，係犯毒品危害防制條例第10條第1項之施用第
    一級毒品罪及同條第2項之施用第二級毒品罪。被告為施用
    毒品而持有第一、二級毒品，其持有之低度行為均應為施用
    之高度行為所吸收，均不另論罪。又其所犯上開4罪，犯意
    各別，行為互殊，且犯罪構成要件亦不同，應予分論併罰。
    再查被告曾受如犯罪事實欄所示之確定判決及有期徒刑之執
    行完畢，有臺灣彰化地方法院檢察署刑案資料查註紀錄表及
    臺灣高等法院被告前案紀錄表各1份附卷可稽，被告於受有
    期徒刑之執行完畢後，5年內再犯有期徒刑以上之罪，為累
    犯，應依刑法第47條第1項之規定加重其刑。爰審酌被告前
    有施用毒品之不良素行，歷經觀察、勒戒及有期徒刑之執行
    程序後，仍未能徹底戒絕毒品，顯見其意志不堅，惟念其施
    用毒品乃自戕一己之身體健康，尚未危害他人，且犯後坦承
    犯行，暨其施用毒品之犯罪動機、目的、手段及其智識程度
    、生活狀況等一切情狀，分別量處如主文所示之刑，並定其
    應執行之刑。扣案之甲基安非他命1包（重0.21公克），係
    屬第二級毒品，應依毒品危害防制條例第18條第1項前段規
    定，沒收銷燬。注射針筒及玻璃吸食器各1支，係被告所有
    ，且供其施用毒品犯罪所用之物，業據其陳明在卷，爰依刑
    法第38條第1項第2款規定，併予宣告沒收。
據上論斷，應依刑事訴訟法第273條之1第1項、第299條第1項前
段，毒品危害防制條例第10條第1項、第2項、第18條第1項前段
，刑法第11條前段、第47條第1項、第51條第5款、第38條第1項
第2款、第51條第9款，判決如主文。
本案經檢察官王元郁到庭執行職務。
中    華    民    國    98    年    11    月    12    日
                  刑事第二庭  法  官  羅  永  安
以上正本證明與原本無異。
如不服本判決，應於收受判決後10日內向本院提出上訴書狀，並
應敘述具體理由；其未敘述上訴理由者，應於上訴期間屆滿後20
日內向本院補提理由書（均須按他造當事人之人數附繕本「切勿
逕送上級法院」）。
中    華    民    國    98    年    11    月    12    日
                              書記官  魏嘉信
附錄本案論罪科刑法條全文：
毒品危害防制條例第10條
施用第一級毒品者，處 6 月以上 5 年以下有期徒刑。
施用第二級毒品者，處 3 年以下有期徒刑。
毒品危害防制條例第18條
查獲之第一、二級毒品及專供製造或施用第一、二級毒品之器具
，不問屬於犯人與否，均沒收銷燬之；查獲之第三、四級毒品及
製造或施用毒品之器具，無正當理由而擅自持有者，均沒入銷燬
之。但合於醫藥、研究或訓練之用者，得不予銷燬。
前項合於醫藥、研究或訓練用毒品或器具之管理辦法，由法務部
會同行政院衛生署定之。


司法院資訊處製作；財團法人民間司法改革基金會備份。
